【裁判字號】    98,簡上,89
【裁判日期】    990127
【裁判案由】    詐欺
【裁判全文】
臺灣宜蘭地方法院刑事判決              98年度簡上字第89號
上  訴  人  乙○○
即  被  告
上列上訴人因詐欺案件，不服本院簡易庭於中華民國98年10月30
日所為98年度簡字第764號第一審判決（聲請簡易判決處刑案號
：98年度偵緝字第241號），提起上訴，本院管轄第二審之合議
庭判決如下：
    主  文
上訴駁回。
    事  實
一、乙○○曾因違反職役職責案件，經國防部高等軍事法院高雄
    分院判處有期徒刑1年4月確定，於民國95年1月16日徒刑執
    行完畢。乙○○預見將自己之銀行帳戶存摺、印章、提款卡
    及密碼等物提供與他人使用，可能因此供不法詐騙份子利用
    該帳戶作為詐欺取財犯罪之所騙款項匯入之用，竟仍不違背
    其本意，而基於幫助他人遂行詐欺取財之不確定故意，於97
    年12月22日至98年3月5日間某日，在不詳地點，將其所有國
    泰世華商業銀行羅東分行帳號：000000000000號帳戶之存摺
    、印章、提款卡及密碼等物提供予真實姓名年籍不詳之人，
    幫助該不詳之人所屬不法詐騙集團為詐欺犯行。該不法詐騙
    集團於收受該提款卡及密碼等物後，意圖為自己不法之所有
    ，於98年3月10日，撥打電話予甲○○，佯稱甲○○「之前
    購買商品時，是採分期付款方式要扣12個月，要甲○○至自
    動提款機操作」，致使甲○○陷於錯誤，於98年3月11日中
    午12時28分至台北縣汐止市○○路○段196號國泰世華商業銀
    行自動櫃員機匯款新台幣（下同）450,011元至乙○○上開
    帳戶內；再於98年3月11日下午1時13分許至台北縣汐止市○
    ○路40號龍安郵局自動櫃員機匯款49,801元至乙○○之上開
    帳戶。
二、案經臺北縣政府警察局板橋分局報請臺灣板橋地方法院檢察
    署檢察官呈請臺灣高等法院檢察署令轉臺灣宜蘭地方法院檢
    察署檢察官偵查後聲請簡易判決處刑。
    理  由
一、訊據被告乙○○矢口否認有幫助詐欺取財犯行，並辯稱：帳
    戶是97年12月在宜蘭U2KTV上班集體辦的，作為薪資轉帳之
    用，但之後因為被辭職，帳戶存摺、印章、金融卡放在泰山
    路租屋處床頭，是伊與送貨的同事一起住，租屋處是1個大
    廳及3個房間，當時與女友是住在1個房間，伊進去監獄執行
    時，女朋友還在那邊居住，板橋地檢署借提後，開庭完隔天
    伊在宜蘭監獄寫信給女朋友，叫她回去看，女朋友寫信給伊
    ，說租屋處被偷，伊的存摺不見，她的手錶、項鍊不見云云
    。經查：
  (一)被害人甲○○於98年3月10日，接獲詐騙集團成員電話，佯
    稱被害人「之前購買商品時，是採分期付款方式要扣12個月
    ，要甲○○至自動提款機操作」，致使被害人陷於錯誤，而
    至金融機構自動櫃員機分別匯款450,011元、49,801元至乙
    ○○申辦之國泰世華商業銀行羅東分行帳號：000000000000
    號帳戶，業據被害人於警訊中指述在卷（參見臺灣板橋地方
    法院檢察署98年度偵字第13973號卷第10、11頁98年3月12日
    警訊筆錄），並有被害人所提自動櫃員機交易明細表2紙（
    臺灣板橋地方法院檢察署98年度偵字第13973號卷第32頁背
    面），及國泰世華商業銀行羅東分行98年3月30日（98）國
    世羅東字第0980010175號函檢送之存款戶申請書、存摺存款
    交易查詢（臺灣板橋地方法院檢察署98年度偵字第13973號
    卷第16至19頁）等件在卷可佐。
  (二)按金融帳戶為個人理財之工具，申請開設金融帳戶並無任何
    特殊之限制，一般民眾皆可以存入最低開戶金額之方式申請
    之，故向金融機構申請開設帳戶，請領存摺及金融卡之事，
    係針對個人身分之社會信用而予資金流通，具有強烈之屬人
    性。而詐騙集團於取得他人帳戶後，如無確信帳戶所有人自
    願提供該帳戶，豈有使用該帳戶作為詐騙款項匯入之用，而
    不怕原帳戶所有人辦理掛失程序，補辦相關存摺、金融卡後
    ，而逕行提領該犯罪所得。是被告前開所辯要無足採，其將
    金融帳戶交由他人使用，顯有縱他人以其金融帳戶實施詐欺
    取財犯罪亦不違背其本意之幫助意思自明。綜上所述，本件
    事證明確，被告犯行堪以認定，應依法論科。
二、被告提供金融帳戶予詐騙集團成員使用，幫助詐騙集團成員
    遂行詐欺取財犯行，核其所為，係犯刑法第339條第1項詐欺
    取財罪之幫助犯，又被告幫助他人犯罪，為幫助犯，依刑法
    第30條第2項減輕其刑。查被告曾因違反職役職責案件，經
    國防部高等軍事法院高雄分院判處有期徒刑1年4月確定，於
    95年1月16日徒刑執行完畢，有卷附臺灣高等法院被告前案
    紀錄表可按，其受有期徒刑之執行完畢，5年內再犯法定刑
    有期徒刑以上之本罪，為累犯，依法加重其刑。被告同時有
    上開加重減輕事由，依刑法第71條第1項規定先加後減之。
    原審認本件罪證明確，據以論罪科刑，經核其認事用法，均
    無違誤，量刑亦屬妥適，上訴人之上訴，為無理由，應予駁
    回。
據上論斷，應依刑事訴訟法第455條之1第3項、第368條，判決如
主文。
本案經檢察官陳嘉瑜到庭執行職務
中    華    民    國    99    年    1     月    27    日
                  刑事第四庭審判長法  官  林楨森
                                  法  官  陳雪玉
                                  法  官  辜漢忠
以上正本證明與原本無異。
本件不得上訴。
                                  書記官  林詩綺
中    華    民    國    99    年    1     月    28    日
附錄本案論罪科刑法條：
刑法第339條第1項
意圖為自己或第三人不法之所有，以詐術使人將本人或第三人之
物交付者，處5年以下有期徒刑、拘役或科或併科1千元以下罰金
。

司法院資訊處製作；財團法人民間司法改革基金會備份。
